【裁判字號】    94,財管,76
【裁判日期】    950216
【裁判案由】    指定遺產管理人
【裁判全文】
臺灣臺南地方法院民事裁定              94年度財管字第76號
聲  請  人  台灣銀行股份有限公司
法定代理人  李勝彥
代  理  人  周茂雄
上列聲請人聲請為被繼承人甲○○選任遺產管理人事件，本院裁
定如下：
    主      文
選任財政部國有財產局台灣南區辦事處台南分處為被繼承人甲○
○之遺產管理人。
聲請程序費用由被繼承人甲○○之遺產負擔。
    理      由
一、按繼承人均拋棄其繼承權者，準用關於無人承認繼承之規定
    ，民法第1176條第6項定有明文。又繼承開始時，繼承人之
    有無不明，而不能依民法第1177條選定遺產管理人時，得由
    利害關係人聲請法院選任之；又按繼承人因故不能管理遺產
    ，或未委任遺產管理人，被繼承人亦無遺囑指定者，得由利
    害關係人聲請法院選任遺產管理人，民法第1178條第2項、
    非訟事件法第154條第1項分別定有明文。揆諸前揭規定意旨
    ，於繼承人皆拋棄其繼承權，無人繼承時，亦應許利害關係
    人聲請法院選任遺產管理人，俾為遺產之處置。
二、本件聲請意旨略以：緣被繼承人甲○○前於民國90年10月24
    日向聲請人訂借房屋購置貸款新台幣（下同）90萬元，詎料
    被繼承人甲○○於94年1月24日死亡，而前開借款本息僅繳
    至94年3月24日，其餘本息均未給付，而甲○○之法定繼承
    人均於法定期間內聲明拋棄繼承，遺產無人管理，迄今亦無
    親屬會議為其選定遺產管理人，致聲請人債權一直無法行使
    ，影響聲請人權益甚鉅，故聲請人爰依法聲請指定被繼承人
    甲○○之遺產管理人等語。
三、經查：聲請人主張之上開事實，業據其提出放款借據、土地
    、建物設定契約書、土地、建物登記謄本、他項權利證明書
    影本、電腦查詢單、被繼承人甲○○除戶謄本、繼承系統表
    、本院94年度繼字第251號函文各1件為證，復經本院依職權
    調取本院94年度繼字第251號卷宗核閱無誤，是聲請人之主
    張堪信為真實。又查被繼承人甲○○之繼承人均已聲明拋棄
    繼承權，又未準用民法第1177條規定選定遺產管理人，而聲
    請人為被繼承人之債權人，故其以利害關係人聲請選任被繼
    承人之遺產管理人，核與上開規定並無不合，應予准許。
四、按公示催告期限屆滿，無繼承人承認繼承時，其遺產於清償
    債權，並交付遺贈物後，如有剩餘，歸屬國庫；又按非公用
    國有財產以財政部國有財產局為管理機關，民法第1185條、
    國有財產法第12條分別定有明文。查本件被繼承人甲○○之
    繼承人皆已拋棄繼承權，且未準用民法第1177條之規定選定
    遺產管理人，足徵渠等對被繼承人甲○○遺產之處置已漠不
    關心；查被繼承人甲○○之遺產，倘無人承認繼承時，將於
    清償債權，交付遺贈物後，歸屬國庫，為使被繼承人甲○○
    遺產之處置順利進行，本院認選任財政部國有財產局台灣南
    區辦事處台南分處為被繼承人甲○○之遺產管理人為適當。
五、依非訟事件法第21條第2項、民事訴訟法第78條，裁定如主
    文。
中    華    民    國    95    年    2     月    16    日
                        家事法庭法  官  黃瑪玲
以上正本證明與原本無異
如對本裁定抗告須於裁定送達後十日內向本院提出抗告狀
中    華    民    國    95    年    2     月    16    日
                                書記官  黃坤義


司法院資訊處製作；財團法人民間司法改革基金會備份。
